【裁判字號】    99,易,467
【裁判日期】    990430
【裁判案由】    家庭暴力防治法
【裁判全文】
臺灣臺中地方法院刑事判決               99年度易字第467號
公  訴  人  臺灣臺中地方法院檢察署檢察官
被      告  乙○○
上列被告因違反家庭暴力防治法案件，經檢察官提起公訴（99年
度偵字第727 號），本院判決如下：
    主    文
乙○○違反法院依家庭暴力防治法第十四條第一項所為命遷出被
害人住所之民事通常保護令裁定，處拘役肆拾伍日，如易科罰金
，以新台幣壹仟元折算壹日。
    犯罪事實
一、乙○○係丙○○○之子，2 人間具有家庭暴力防治法第3 條
    第3 款所定之家庭成員關係。乙○○前因有家庭暴力行為，
    經丙○○○向本院家事法庭聲請核發民事通常保護令，本院
    家事法庭於民國98年11月3 日，依家庭暴力防治法第14條之
    第1 項規定，以98年度家護字第1303號核發民事通常保護令
    裁定，命乙○○不得對丙○○○實施精神上不法侵害之行為
    、不得對於丙○○○為騷擾行為，且命乙○○應於98年12月
    3 日上午10時許前，遷出丙○○○之住所（地址：臺中縣后
    里鄉○○路53之3 號），並將全部鑰匙交付丙○○○，保護
    令有效期限為1 年，而該民事通常保護令復於同年11月6 日
    送達乙○○本人，其已然知悉該通常保護令之內容。詎乙○
    ○竟基於違反上開民事通常保護令之犯意，未依期限於98年
    12月3 日上午10時許前遷出丙○○○上開住所（迄至99年4
    月13日前仍住居於該處），而違反本院上開民事通常保護令
    裁定。
二、案經臺中縣警察局大甲分局報告臺灣臺中地方法院檢察署檢
    察官偵查起訴。
    理    由
壹、證據能力：本判決以下所引用被告以外之人於審判外之言詞
    或書面陳述，而不符合刑事訴訟法第159 條之1 至第159 條
    之4 之規定者，業經本院於審理時當庭提示而為合法之調查
    ，公訴人及被告均未於言詞辯論終結前聲明異議，本院審酌
    前開證據作成或取得之狀況，並無非法或不當取證之情事，
    且亦無顯不可信之情況，故認為適當而均得以作為證據，是
    前開證據依刑事訴訟法第159 條之5 之規定，均具有證據能
    力，先予敘明。
貳、實體部分：
一、訊據被告乙○○雖供承其並未遷出被害人上開住所，惟矢口
    否認有何違反民事通常保護令裁定之犯行，辯稱：伊雖有收
    受該通常保護令，然業於抗告期間內依法提出抗告，是伊於
    抗告期間內，自仍有住居於該處之合法權利，且該保護令裁
    定任意命伊遷出原住所，使伊夫妻無處容身，亦非合理云云
    。然查：
  (一)被告前因有家庭暴力行為，經被害人丙○○○向本院家事法
    庭聲請核發民事通常保護令，本院家事法庭於98年11月3 日
    ，依家庭暴力防治法第14條第1 項之規定，以98年度家護字
    第1303號核發民事通常保護令裁定，命被告不得對被害人實
    施精神上不法侵害之行為、不得對於被害人為騷擾行為，且
    命被告應於98年12月3 日上午10時許前，遷出被害人之住所
    （地址：臺中縣后里鄉○○路53之3 號），並將全部鑰匙交
    付被害人，保護令有效期限為1 年。而該民事通常保護令復
    於同年11月6 日送達被告本人，被告則於同年11月17日提起
    抗告，經本院家事法庭合議庭於99年3 月24日以98年度家護
    抗字第62號裁定抗告駁回確定等情，業據被告自承在卷，並
    有本院家事法庭98年度家護字第1303民事通常保護令、本院
    家事法庭98年度家護抗字第62號裁定、本院送達證書、保護
    令執行紀錄表保在卷可稽（見警卷第7 頁、偵卷第3-5 頁、
    本院卷第23-24 頁），復經本院調取上開98年度家護抗字第
    62號全卷核閱無訛。
  (二)次查，被告未依上開通常保護令裁定所定之期限（即於98年
    12月3 日上午10時許前）遷出被害人上開住所，且迄至99年
    4 月13日即本院辯論終結前仍持續住居於該處，亦未交付全
    部鑰匙予被害人等情，業據被告於本院審理中供認在卷，並
    經證人即被害人丙○○○於警詢及本院審理中證稱：伊原與
    被告共同居住在臺中縣后里鄉○○路53之3 號，該房屋係伊
    所有，然因被告對伊常有惡言相向及恐嚇等家庭暴力行為，
    故伊於聲請保護令前即搬出該處，暫時寄住在其他子女家中
    ，然保護令核發後被告並未依期限遷出上開房屋等語綦詳（
    見警卷第4-6 頁、本院卷第32頁反面-3 3頁），復經證人即
    被害人上開住所之管區員警黃賢忠於本院審理中證稱：本件
    通常保護令裁定係由伊送達予被告本人簽收，伊並口頭告知
    被告應於98年12月3 日前遷出福興路53之3 號住所，否則恐
    涉違反保護令罪之刑責，惟迄至法院開庭日（即99年4 月13
    日）被告仍住居該處等語明確（見本院卷第33頁），是被告
    未依本院上開民事通常保護令裁定所定之期限，遷出被害人
    住所並交出全部鑰匙予被害人乙情，已堪認定。
  (三)再按家庭暴力防治法係為防治家庭暴力行為及保護被害人權
    益而制定；又通常保護令之有效期間為1 年以下，自核發時
    起生效；通常保護令失效前，法院得依當事人或被害人之聲
    請撤銷、變更；通常保護令所定之命令，於期間屆滿前經法
    院另為裁判確定者，該命令失其效力；保護令核發後，當事
    人及相關機關應確實遵守；當事人或利害關係人對於執行保
    護令之方法、應遵行之程序或其他侵害利益之情事，得於執
    行程序終結前，向執行機關聲明異議。前項聲明異議，執行
    機關認其有理由者，應即停止執行並撤銷或更正已為之執行
    行為；認其無理由者，應於10日內加具意見，送原核發保護
    令之法院裁定之，家庭暴力防治法第1 條、第15條、第21條
    第1 項、第27條第1 項、第2 項分別定有明文。而關於保護
    令之裁定，除有特別規定者外，得為抗告。保護令之程序，
    除本章別有規定外，準用非訟事件法有關規定；非訟事件法
    未規定者，準用民事訴訟法有關規定；抗告，除別有規定外
    ，無停止執行之效力，民事訴訟法第491 條亦分別規定明確
    。查家庭暴力防治法、非訟事件法對於抗告有無停止執行之
    效力，並無規定，而民事訴訟法亦無關於民事通常保護令得
    因抗告而停止執行之特別規定，自應依民事訴訟法第491 條
    規定，此項抗告並無停止執行之效力。另依家庭暴力防治法
    上開規定觀之，通常保護令既於核發時生效，且須於期間屆
    滿前，因當事人聲請撤銷，經法院另為裁判確定，始失其效
    力；或當事人對於執行保護令之方法、應遵行之程序或其他
    侵害利益之情事，於執行程序終結前，向執行機關聲明異議
    ，經執行機關認其有理由，使得停止執行；如認其無理由，
    仍應送原核發保護令之法院裁定之，足認通常保護令於核發
    後立即生效，當事人即確實遵守，且為達該法防治家庭暴力
    行為及保護被害人權益之立法目的，須經法院另為裁判確定
    ，保護令始失其效力；或因執行機關認聲明異議有理由，始
    得停止執行，自不因當事人對於通常保護令提起抗告、再抗
    告而得停止執行，亦甚明確。
  (四)被告雖辯稱：伊已於抗告期間內依法提出抗告，是於抗告期
    間仍有住居於該處之權利云云，然查，被告雖曾對上開通常
    保護令提起抗告，惟抗告程序尚不停止保護令之執行業如上
    述，被告自難執此為由拒不遵守上開通常保護令裁定，況本
    院家事法庭合議庭業於99年3 月24日裁定駁回其抗告，惟被
    告於本院99年4 月13日審理中，仍未能供陳有何具體之搬遷
    計畫或日程，猶執陳詞一再對民事通常保護令裁定表示未能
    甘服之意，參酌本院上開民事通常保護令本即酌定相當之期
    間予被告搬遷，被告既非毫無謀生或自救能力之人，其另覓
    住居處所安身並非窒礙難行之事，詎其於本院通常保護令裁
    定命其遷出之期限（98年12月3 日）至本院辯論終結之日止
    （99年4 月13日），相隔長達數月之期間內均仍住居於上開
    處所，益見其自始即無意遵守上開遷出被害人住所之通常保
    護令裁定，而主觀上確有違反民事通常保護令裁定之犯意，
    要無疑義。綜上調查結果，本件事證明確，被告犯行洵堪認
    定，應依法論科。
二、核被告所為，係犯家庭暴力防治法第61條第3 款之違反保護
    令罪。爰審酌被告身為被害人之子，其與被害人及其他家庭
    成員間雖因家產等糾紛而生嫌隙，詎不思循理性及正當途徑
    解決，動輒對被害人有家庭暴力行為，致遭本院家事法庭以
    民事通常保護令裁定命其遷出被害人住所，其竟無視該裁定
    之效力而拒不遵守，顯有可議，惟衡酌犯罪情節尚非重大及
    其動機、手段、素行等一切情狀，量處如主文所示之刑，並
    諭知易科罰金之折算標準。
據上論斷，應依刑事訴訟法第299 條第1 項前段，家庭暴力防治
法第61條第3 款，刑法第11條第1 項前段、第41條第1 項前段，
刑法施行法第1 條之1 ，判決如主文。
本案經檢察官甲○○到庭執行職務。
中    華    民    國    99    年    4     月    30    日
                  刑事第十二庭  法  官  劉敏芳
以上正本證明與原本無異。
如不服本判決應於收受判決後10日內向本院提出上訴書狀，並應
敘述具體理由。其未敘述上訴理由者，應於上訴期間屆滿後20日
內向本院補提理由書（均須按他造當事人之人數附繕本）「切勿
逕送上級法院」。
告訴人或被害人對於判決如有不服具備理由請求檢察官上訴者，
其上訴期間之計算係以檢察官收受判決正本之日期為準。
                                書記官  陳錫威
中    華    民    國    99    年    4     月    30    日
附錄論罪科刑法條
家庭暴力防治法第六十一條
違反法院依第十四條第一項、第十六條第三項所為之下列裁定者
，為本法所稱違反保護令罪，處三年以下有期徒刑、拘役或科或
併科新台幣十萬元以下罰金：
一、禁止實施家庭暴力。
二、禁止騷擾、接觸、跟蹤、通話、通信或其他非必要之聯絡行
    為。
三、遷出住居所。
四、遠離住居所、工作場所、學校或其他特定場所。
五、完成加害人處遇計畫。

司法院資訊處製作；財團法人民間司法改革基金會備份。
